【裁判字號】    89,台上,614
【裁判日期】    890202
【裁判案由】    違反槍砲彈藥刀械管制條例
【裁判全文】
最高法院刑事判決                                八十九年度台上字第六一四號
    上   訴   人  台灣高等法院檢察署檢察官
    上訴人即被告  甲○○
右上訴人等因被告違反槍砲彈藥刀械管制條例案件，不服台灣高等法院中華民國八十
六年十二月九日第二審判決（八十六年度上訴字第五一七○號，起訴案號：台灣板橋
地方法院檢察署八十五年度偵字第四一○四號、八十五年度偵緝字第四○九號），提
起上訴，本院判決如左：
    主  文
上訴駁回。
    理  由
按刑事訴訟法第三百七十七條規定：上訴於第三審法院，非以判決違背法令為理由，
不得為之。是提起第三審上訴，應以原判決違背法令為理由，係屬法定要件。如果上
訴理由狀並未依據卷內訴訟資料，具體指摘原判決不適用何種法則或如何適用不當，
或所指摘原判決違法情事，顯與法律規定得為第三審上訴理由之違法情形不相適合時
，均應認其上訴為違背法律上之程式，予以駁回。本件檢察官上訴意旨略稱：被告甲
○○係犯槍砲彈藥刀械管制條例第七條第四項未經許可持有槍砲罪，經原審判處有期
徒刑一年十月，竟未依同條例（修正後）第十九條第一項規定宣告令入勞動場所強制
工作，有判決不適用法則之違誤等語。上訴人即被告甲○○上訴意旨略稱：依證人黃
錦昌、林銘松於警訊及偵審中之證供，其等借用或持有之兩把手槍，一把為中共製黑
星手槍，一把為四五手槍；黃錦昌於原審復稱中共製黑星手槍係向被告所借，另一把
係向黃明燈借的，核與被告所稱僅調一把中共製黑星手槍借給黃錦昌，不知有四五手
槍等語符合，且馬禮士被藍國樑持槍殺害，其屍體經台灣高等法院檢察署法醫中心鑑
定結果，留有穿透痕約零點三公分口徑，以約零點二二口徑子彈穿透最為可能。則被
告調借予黃錦昌之手槍究為一把或二把？如係兩把，則其中一把究係點四五手槍，或
零點二二手槍，原審未予查明，遽認係疑似零點二二手槍，並予諭知沒收，有應於審
判期日調查之證據未予調查及適用法則不當之違法。惟查原判決認定被告因其友人黃
錦昌需槍械使用，於民國八十三年八月初向其商借，被告乃向友人黃明燈（已死亡）
調借中共製七點六二ＭＭ黑星手槍（含彈匣一個及子彈二發）及具有殺傷力疑似零點
二二吋口徑手槍（含具殺傷力之子彈數發）各一支，而未經許可無故持有之，並於同
年八月六日，在台北市三重市○○○路一○四號六福堂中醫診所，將上開兩支手槍及
子彈交付黃錦昌，言明三日內返還；嗣黃錦昌於同年月十日，將上開中共製黑星手槍
（含彈匣一個、子彈二發）及零點二二手槍各一支持往上開診所交還被告，經警循
查獲等情；因將第一審論處被告未經許可無故持有手槍罪刑部分之判決撤銷，改判仍
論處同一罪刑；業已明其所憑之證據及認定之理由，並以依證人黃金同、林銘松於
台灣台北地方法院八十三年度重訴字第六五號盜匪案件審理時之供述，及證人黃錦昌
於警訊及第一審偵審中之供述，足認被告係借予黃錦昌兩把手槍；又黃錦昌借用該兩
支手槍後，係用來強劫殺害馬禮士（該案另案審理），馬禮士之屍體經台灣高等法院
檢察署法醫中心鑑定結果，留有穿透痕約零點三公分口徑，以約零點二二口徑之子彈
穿透最為可能，足見被告借予之兩把手槍，其中一把為中共製黑星手槍，另一把應為
疑似零點二二手槍；被告辯稱僅借予一把中共製黑星手槍云云，與事實不符，不足採
信；黃錦昌、林銘松嗣後所稱向被告所借之另一把手槍為四五手槍，藍國樑持以殺害
馬禮士之手槍係中共製黑星手槍云云，係為脫免盜匪刑責或判斷槍枝口徑有誤所致，
亦不足為有利於被告之依據；俱分別於理由內予以指駁及說明。從形式上觀察，尚無
違背法令之情形存在。又八十六年十一月二十四日修正公布之槍砲彈藥刀械管制條例
第十九條第一項固規定犯該條例第七條、第八條、第十一條、第十二條第一項至第三
項、第十三條第一項至第三項之罪，經判處有期徒刑者，應於刑之執行完畢或赦免後
，令入勞動場所強制工作，其期間三年。但司法院大法官會議八十七年十二月十八日
釋字第四七一號解釋，已明示該條例第十九條第一項所定不問對行為人有無預防矯治
其社會危險性之必要，一律宣付強制工作三年，限制其中不具社會危險性之受處分人
之身體、自由部分，其所採措施與所欲達成預防矯治之目的及所需程度，不合憲法第
二十三條所定之比例原則，應自該解釋公布之日起不予適用；而有關個案情節符合比
例原則而應適用該條項宣告強制工作者，係指在該條例修正生效後所犯者而言，至於
行為在該條例修正生效前之案件，仍有從新從輕原則之適用。原判決既認定被告行為
時在八十三年間而依修正前槍彈藥刀械管制條例第七條第四項科處被告有期徒刑一
年十月，未適用修正後該條例第十九條第一項對被告宣告令入勞動場所強制工作，依
上開說明，尚無不適用法則之可言；檢察官上訴意旨所指原判決違法情形，尚不存在
。至於被告上訴意旨，核係對原審採證認事職權之適法行使，重為事實上之爭執，或
徒憑己見任意指摘，顯與法律規定得為第三審上訴理由之違法情形不相適合。綜上所
述，依首揭說明，應認本件上訴俱屬違背法律上之程式。
據上論結，應依刑事訴訟法第三百九十五條前段，判決如主文。
中      華      民      國    八十九    年      二      月      二      日
                              最高法院刑事第十庭
                                  審判長法官  曾  有  田
                                        法官  陳  宗  鎮
                                        法官  劉  介  民
                                        法官  孫  增  同
                                        法官  陳  東  誥
      右正本證明與原本無異
                                              書  記  官
中      華      民      國    八十九    年      二      月     十六     日


司法院資訊處製作；財團法人民間司法改革基金會備份。
